【裁判字號】    98,訴,592
【裁判日期】    980731
【裁判案由】    違反毒品危害防制條例
【裁判全文】
臺灣嘉義地方法院刑事判決               98年度訴字第592號
公  訴  人  臺灣嘉義地方法院檢察署檢察官
被      告  甲○○
                    （現於臺灣嘉義監獄鹿草分監執行中）
上列被告因違反毒品危害防制條例案件，經檢察官提起公訴（九
十八年度毒偵字第八七八號），本院合議庭裁定由受命法官以簡
式程序進行審理，判決如下：
    主  文
甲○○施用第一級毒品，累犯，處有期徒刑拾月。
    犯 罪 事 實
一、甲○○前於民國九十一年間因施用第一級毒品案件，經本院
    以九十一年度毒聲字第七九六號裁定令入戒治處所施以強制
    戒治，於九十一年十二月三日經本院裁定停止戒治出監，後
    經撤銷停止戒治，於九十二年十一月二十三日執行完畢釋放
    。又於九十五年間因竊盜及施用第一級毒品案件，經本院以
    九十五年度易字第三四二號及九十六年度訴字第一五三號先
    後判處有期徒刑四月及有期徒刑十一月確定，後經本院以九
    十六年度聲減字第八四二號裁定分別減為有期徒刑二月及有
    期徒刑五月又十五日，並定其應執行刑為有期徒刑為七月確
    定；復因施用第一級毒品罪，本院以九十五年度訴字第四九
    九號及九十五年度訴字第七二四號各判處有期徒刑十月確定
    ，後經本院以九十六年度聲減字第八四二號裁定各減為有期
    徒刑五月，並定其應執行刑為有期徒刑九月確定，上開各罪
    於九十五年十二月九日入監執行執行，後於九十七年二月二
    十七日縮短刑期假釋出監並付保護管束，迄九十七年三月二
    十三日保護管束期滿，假釋未經撤銷，視為執行完畢。詎其
    仍不知悛悔，基於施用第一級毒品之犯意，於九十八年一月
    十九日上午六時許，在其位在嘉義市○區○○里○○街三六
    五巷八號住處內，以將海洛因摻水再使用針筒注射之方式，
    施用第一級毒品海洛因乙次。嗣於九十八年一月十九日下午
    二時許，在嘉義市○○街與長榮街口為警盤查，並於同日下
    午二時二十九分許得其同意採其尿液送驗，其結果呈可待因
    陽性及嗎啡陽性反應，始查知上情。
二、案經嘉義市政府警察局第二分局報請臺灣嘉義地方院檢察署
    檢察官偵查起訴。
    理  由
一、被告甲○○前於九十八年一月二十日十四時八分許經警採尿
    前回溯四十八小時內某時曾施用第一級毒品海洛因乙次之行
    為，固經本院以九十八年度訴字第二六八號判處有期徒刑一
    年確定，然被告上開採尿鑑驗結果，其嗎啡及可待因濃度分
    別為 117100ng/ml、18000ng/ml等情，此觀上開判決書即明
    ；而被告於九十八年一月十九日下午二時許，因本案在嘉義
    市○○街與長榮街口為警盤查，並於同日下午二時二十九分
    許為警得其同意採其尿液送驗，其結果呈可待因陽性（6540
    ng/ml）及嗎啡陽性（ 62520ng/ml）反應等情，此有臺灣檢
    驗科技股份有限公司濫用藥物尿液檢驗報告及姓名代號對照
    表各乙份在卷可稽，前後對照以觀，其九十八年一月二十日
    十四十八分許為警採尿送驗結果之嗎啡及可待因濃度顯然高
    於九十八年一月十九日下午二時二十九分許因本案為警採尿
    送驗結果之嗎啡及可待因濃度，堪認被告於九十八年一月十
    九日因本案為警採尿後，於翌日因另案為警採尿前另有施用
    海洛因之行為。從而，本案被告上開於九十八年一月十九日
    下午採尿前之施用海洛因行為，自與本院以九十八年度訴字
    第二六八號所裁判之行為不同且非為該案裁判效力所及，本
    院自得另予審究，合先敘明。
二、訊據被告甲○○對於上開事實均坦承不諱（見本院卷第37頁
    、第39頁）；參以於九十八年一月十九日下午二時二十九分
    許得被告同意採尿送驗，其結果確呈嗎啡陽性（按施用海洛
    因後，經人體之水解代謝作用，會呈嗎啡陽性反應）反應等
    情，業如上述，足資擔保被告於本院審理時所為之上開任意
    性自白確與事實相符，應堪採信。而按毒品危害防制條例於
    九十二年七月九日修正公布，自九十三年一月九日施行，其
    中第二十條、第二十三條將施用毒品之刑事處遇程序，區分
    為「初犯」及「五年內再犯」、「五年後再犯」。依其立法
    理由之說明：「初犯」，經觀察、勒戒或強制戒治後，應為
    不起訴處分或不付審理之裁定；經觀察、勒戒或強制戒治執
    行完畢釋放後，「五年內再犯」者，因其再犯率甚高，原實
    施之觀察、勒戒及強制戒治既已無法收其實效，爰依法追訴
    或裁定交付審理。至於經觀察、勒戒或強制戒治執行完畢釋
    放後，「五年後再犯」者，前所實施之觀察、勒戒或強制戒
    治已足以遮斷其施用毒品之毒癮，為期自新及協助其斷除毒
    癮，仍適用「初犯」規定，先經觀察、勒戒或強制戒治之程
    序。從而依修正後之規定，僅限於「初犯」及「五年後再犯
    」二種情形，始應先經觀察、勒戒或強制戒治程序。倘被告
    於五年內已再犯，經依法追訴處罰，縱其第三次（或第三次
    以上）再度施用毒品之時間，在初犯經觀察、勒戒或強制戒
    治執行完畢釋放五年以後，已不合於「五年後再犯」之規定
    ，且因已於「五年內再犯」，顯見其再犯率甚高，原實施觀
    察、勒戒或強制戒治，已無法收其實效，即應依該條例第十
    條處罰（最高法院九十七年度第五次刑事庭會議決議意旨參
    照）。查被告前於九十一年間因施用第一級毒品案件，經本
    院以九十一年度毒聲字第七九六號裁定令入戒治處所施以強
    制戒治，於九十一年十二月三日經本院裁定停止戒治出監，
    後經撤銷停止戒治，於九十二年十一月二十三日執行完畢釋
    放。又於九十五年間因竊盜及施用第一級毒品案件，經本院
    以九十五年度易字第三四二號及九十六年度訴字第一五三號
    先後判處有期徒刑四月及有期徒刑十一月確定，後經本院以
    九十六年度聲減字第八四二號裁定分別減為有期徒刑二月及
    有期徒刑五月又十五日，並定其應執行刑為有期徒刑為七月
    確定；復因施用第一級毒品罪，本院以九十五年度訴字第四
    九九號及九十五年度訴字第七二四號各判處有期徒刑十月確
    定，後經本院以九十六年度聲減字第八四二號裁定各減為有
    期徒刑五月，並定其應執行刑為有期徒刑九月確定，上開各
    罪於九十五年十二月九日入監執行執行，後於九十七年二月
    二十七日縮短刑期假釋出監並付保護管束，迄九十七年三月
    二十三日保護管束期滿，假釋未經撤銷，視為執行完畢等情
    ，有其臺灣高等法院被告前案紀錄表乙份在卷可參，其於強
    制戒治執行完畢後五年內曾再犯施用毒品罪，且經法院判處
    罪刑，被告此次施用毒品犯行雖係於其前受強制戒治完畢五
    年後所再犯，揆諸上開說明，仍應依毒品危害防治條例第十
    條處罰。是本件事證明確，被告施用海洛因犯行，至堪認定
    ，應依法論科。
三、按海洛因屬毒品危害防制條例所定之第一級毒品，故核被告
    甲○○所為，係犯毒品危害防制條例第十條第一項之施用第
    一級毒品罪；其施用前持有海洛因之低度行為，為施用之高
    度行為所吸收，不另論罪。又被告有上開前案紀錄，業如上
    述，其於五年內故意再犯本件有期徒刑以上之罪，為累犯，
    應依刑法第四十七條第一項加重其刑。爰審酌被告前違反麻
    醉藥品管理條例、違反肅清煙毒條例、違反毒品危害防制條
    例前科之素行，國小肄業之智識程度，前曾因施用毒品而經
    觀察、勒戒及強制戒治程序，竟未思悔改，另起意再為上開
    施用毒品犯行，顯然缺乏禁絕毒害決心，並衡酌被告施用毒
    品之種類、次數，再考量施用毒品犯行係屬戕害自身健康之
    行為，尚未危害他人，且被告於本院審理中能坦承犯行，其
    犯後態度尚稱良好等一切情狀，量處如主文所示之刑，以資
    懲儆。
據上論斷，應依刑事訴訟法第二百七十三條之一第一項、第二百
九十九條第一項前段，毒品危害防制條例第十條第一項，刑法第
十一條前段、第四十七條第一項，判決如主文。
本案經檢察官陳則銘到庭執行職務。
中    華    民    國    98    年    7     月    31    日
                       刑事第五庭  法  官  曾宏揚
以上正本證明與原本無異。
如不服本判決應於收受判決後10日內向本院提出上訴書狀，並應
敘述具體理由；其未敘述上訴理由者，應於上訴期間屆滿後20日
內向本院補提理由書（均須按他造當事人之人數附繕本）「切勿
逕送上級法院」。
中    華    民    國    98    年    7     月    31    日
                                   書記官  陳慶昀
附錄論罪科刑法條：
毒品危害防制條例第10條第1項
施用第一級毒品者，處 6 月以上 5 年以下有期徒刑。


司法院資訊處製作；財團法人民間司法改革基金會備份。
